臺灣高等法院刑事判決
上　訴　人
即　被　告　乙○○
上　訴　人
即　被　告　甲○○
上列上訴人因違反貪污治罪條例案件，不服台灣桃園地方法院88
年度訴字第816號，中華民國93年1月30日第一審判決（起訴案號
：臺灣桃園地方法院檢察署87年度偵字第10225、15283號），提
起上訴，經判決後，由最高法院發回更審，本院判決如下：
    主  文
原判決關於乙○○、甲○○共同連續行賄部分暨定執行刑部分均
撤銷。
乙○○共同連續非依據法令從事公務之人員，亦非受公務機關委
託承辦公務之人，對於依據法令從事公務之人員，關於違背職務
之行為，交付賄賂，累犯，處有期徒刑壹年捌月，褫奪公權貳年
。
甲○○共同連續非依據法令從事公務之人員，亦非受公務機關委
託承辦公務之人，對於依據法令從事公務之人員，關於違背職務
之行為，交付賄賂，處有期徒刑壹年陸月，褫奪公權貳年。
    事  實
一、乙○○前於民國（下同）73年間曾因侵占案件，經臺灣臺北
    地方法院判處有期徒刑1 年，上訴後，經本院撤銷改判無罪
    ，嗣經最高法院多次發回，77年間再經本院以77年度重上更
    (四)字第57號判決有期徒刑6月，緩刑3年，77年7月13 日，經
    最高法院駁回上訴確定，後因2次減刑，先減為有期徒刑3月
    ，緩刑3年，再減為有期徒刑1月又15日，緩刑3年；79 年間
    再因傷害案件，經判處有期徒刑5月，減為有期徒刑2月又15
    日確定，80年4月9日易科罰金執行完畢，嗣前開緩刑之宣告
    遭撤銷，所宣告之有期徒刑1月又15日於81年1月25日執行完
    畢。乙○○、鍾少正（乙○○之子，被訴行賄罪已經原審判
    決免訴確定）、古榮銓（業經原審以行賄罪，判處有期徒刑
    7月，緩刑5年確定）與李翠華（古榮銓之配偶，業經原審以
    行賄罪，判處有期徒刑5月，緩刑5年確定）均係桃園縣中壢
    市電玩店業者；甲○○則為台灣時報記者，范清宏（業於89
    年4月15 日死亡，經原審判決不受理）為中國時報記者；上
    開6 人均非依據法令從事公務之人員，亦非受公務機關委託
    承辦公務之人。蔡永山於80年10月25日至83年8月15 日任職
    桃園縣警察局中壢分局中壢派出所（現停職中，經本院92年
    上更(一)字第531號判決有期徒刑7年，褫奪公權4 年）、鍾欽
    源於80年3月25日至83年8月18日任職桃園縣警察局中壢分局
    中壢派出所（現停職中，經臺灣桃園地方法院89年訴字第85
    號判決有期徒刑6年，褫奪公權4年，本院上訴審及更(一)審均
    改判無罪，惟尚未確定），蔡永山、鍾欽源二人均為前桃園
    縣警察局中壢分局中壢派出所管區警員，依警察勤務條例第
    11條規定，負有勤區查察、巡邏、臨檢、守望、值班、備勤
    之勤務，為依據法令從事公務並有調查職務之人員。
二、緣乙○○與古榮銓前曾於72年間在高雄市合夥經營電動玩具
    事業，後因高雄市政府收回許可證而結束3 個月之合夥關係
    。81年8 月間，古榮銓與其配偶李翠華原欲在桃園縣中壢市
    ○○○街經營咖啡廳，因資金短絀，經尋求乙○○借款新台
    幣（下同）60萬元，惟乙○○除要求古榮銓須簽發同額本票
    及提供不動產所有權狀供其留質，以為債權之擔保始允借款
    外，並乘機遊說古榮銓夫婦合夥經營賭博性電動玩具業，表
    示該行業利潤可觀，短期內即可回收成本等語，因有前次合
    作關係，雙方一拍即合，遂商定在桃園縣中壢市○○路74號
    ，設立「日富」賭博性電動玩具店，並分別由李翠華及鍾少
    正為現場負責人，李翠華並為會計，負責電玩日常收支之記
    帳事務。81年8 月中旬，乙○○希冀其日後所經營之賭博性
    電玩店不致遭警查獲，為求向警方打點行賄，經由古榮銓介
    紹，認識時任中國時報記者之范清宏及台灣時報記者甲○○
    等2 人，乙○○、古榮銓、李翠華、鍾少正、范清宏、甲○
    ○遂共同基於對依據法令從事公務之人員，關於違背職務行
    為交付賄賂之概括犯意聯絡，先後在桃園縣中壢市書香門第
    咖啡店、大溪地咖啡廳、大仁四街古榮銓住處等地點，多次
    會商行賄之對象及金額後，由甲○○於81年 9月間「日富」
    電動玩具店開幕後不久之某日，邀約管區警員蔡永山，至桃
    園縣中壢市○○路海角餐廳與乙○○、古榮銓、李翠華、范
    清宏等人餐敘，席間蔡永山期約須按月給予1萬1千元。嗣由
    李翠華或獨自或與鍾少正依約，於 81年9月、10月、11月，
    連續在「日富」電玩店附近交付蔡永山賄款3次，每次各1萬
    1千元，共3萬3 千元作為蔡永山包庇賭博犯行之對價，蔡永
    山竟違背職務，基於概括之犯意連續收受該賄款，並於該期
    間若得知警察機關有查緝賭博性電玩行動時，即適時通知甲
    ○○轉知古榮銓、李翠華、鍾少正等人而包庇「日富」電動
    玩具店之經營。乙○○原允諾甲○○、范清宏取得電動玩具
    店之乾股充當酬勞，惟因乙○○屢以電玩店無盈餘而未給予
    分紅，經甲○○、范清宏異議，嗣改為每月支付2人共5萬元
    之「車馬費」，乙○○並依約給付81年11月、12月之「車馬
    費」10萬元，及於82年2月間給付公關費2萬元。82年1月9日
    ，「日富」電玩店雖經甲○○通知而事先知悉警方之查緝行
    動預先關門停止營業，惟仍經桃園縣警察局中壢分局警備隊
    查獲。82年1 月間乙○○等人即將前揭賭博電玩店移往桃園
    縣中壢市○○路52號地下室繼續經營，並更名為「積架」電
    動玩具店。甲○○復基於同一概括犯意，介紹管區警員即中
    壢派出所警員鍾欽源予乙○○等人認識，並由李翠華及乙○
    ○於 82年2月間某日，在「積架電玩店」附近交付1萬1千元
    予鍾欽源，作為鍾欽源包庇賭博犯行之對價，鍾欽源竟違背
    職務，收受該賄賂，而包庇「積架」賭博性電動玩具店經營
    ，嗣鍾欽源以上級機關查緝賭博性電玩業嚴格，要求「積架
    」電玩店須讓其查獲一次，始能繼續經營，乙○○應允之，
    並預將店內較新機種電動玩具約6、70 台搬離，另購買舊機
    型金樸克21台置於店內以供查緝，並由古榮銓以10萬元代價
    委請唐修省充當人頭，且即關門停止營業。 82年2月27日20
    時許，鍾欽源率隊前往「積架」電玩店查察，除查獲上開金
    樸克21台外，並查獲唐修省。
三、嗣於87年7月3日經法務部調查局臺北市調查處於桃園縣平鎮
    市○○路○段124巷19弄4號3樓古榮銓、李翠華住處及桃園縣
    龍潭鄉○○路○○段119之1號乙○○住處搜索，分別扣得帳
    冊3本、電話簿2 本、電玩店員工資料1本、積架電玩店員工
    簽到簿1本，電動玩具店開分紀錄6冊、警政記者證及警界名
    片10頁、電話記事本3冊、存摺2本等，始查悉上情。
四、案經法務部調查局臺北市調查處報請臺灣桃園地方法院檢察
    署檢察官偵查起訴（乙○○另外被訴強制罪及甲○○另外被
    訴詐欺均經判決有罪確定，甲○○另外被訴教唆包庇常業賭
    博部分則判決無罪確定）。
    理  由
一、上訴人即被告乙○○、甲○○均矢口否認有何行賄之犯行，
    被告乙○○辯稱：伊只是電動玩具店之投資人，古榮銓、李
    翠華到底有無交付行賄款及如何交錢行賄，伊完全未參與，
    亦都不知情，只是有聽古榮銓談到過，本案係因古榮銓夫婦
    與伊有債務糾紛，古榮銓夫婦挾怨報復才設計圈套故意將責
    任推給伊，另本件行賄部分與當時之賭博案件有牽連關係，
    賭博案件已經判過了，行賄部分應為免訴判決云云；被告甲
    ○○辯稱：伊原不認識古榮銓、李翠華，是中國時報之同業
    范清宏介紹的，當時伊是新聞同業工會之會長，應會員要求
    幫忙，有時會一起吃飯，希望記者不要寫電玩之不利新聞，
    伊基於幫忙有和警察打過招呼，但沒有經手送錢之事，他們
    有沒有送，伊不知道，涉案警員均稱沒有行賄之事，顯然沒
    有行賄對象，本案純係乙○○、古榮銓、李翠華間之財務糾
    紛，因帳做不出來，就將差額部分賴在伊身上，並無何證據
    證明伊拿錢云云。
二、經查：
  (一)前開乙○○、李翠華、古榮銓、鍾少正等人如何透過范清宏
    、甲○○認識管區警員即蔡永山、鍾欽源，及如何計劃行賄
    ，又如何支付報酬等情節，業據共犯李翠華、古榮銓、鍾少
    正於偵查中明確供述如下：
  1.共犯李翠華於偵查時一再供述明確：李翠華於87年7月3日臺
    北市調查處調查時先供稱「81年7、8月間我與我先生古榮銓
    原計劃開設一家咖啡店，因標下民間互助會僅有資金20萬元
    ，本錢不夠，故而向乙○○借貸，乙○○則要求不動產所有
    權狀抵押，並允諾於簽下60萬元本票後借款，乙○○說服我
    們在中壢市○○路74號經營日富電玩店，自 81年8月經營至
    82年1 月遭中壢分局警備隊查獲停業，隨後乙○○即在興國
    路籌給我人頭費；積架電玩是乙○○獨資，由 82年1月經營
    至 82年2月底遭查獲，但警方僅是象徵性查察，所以積架電
    玩實際上是營業至 82年3月底始停業」、「一開始是古榮銓
    、乙○○負責做關係打點，我知道和管區警員之間熟識是透
    過當時中華日報桃園警政記者陳中興、臺灣時報中壢地區記
    者甲○○與中國時報中壢地區記者范清宏3 人牽線、仲介建
    立關係，我親自參與一次是在 81年9月日富電玩店剛開幕不
    久之某日，在中壢市○○路的海角海產店吃晚飯，當時在座
    的有三位記者中的甲○○、范清宏及當時負責日富電玩店之
    管區蔡姓警員，在餐敘接近尾聲時，乙○○並要求我打電話
    叫我先生古榮銓前往，而古榮銓也在隨後抵達，我記得他們
    是討論經營日富電玩打點管區及相關警務人員事務，乙○○
    與蔡姓管區警員是確認日後每月支付蔡姓管區警員5 千元，
    而該轄區派出所內當時3名巡佐每人各2千元，即每月付蔡姓
    警員1萬1千元打點中壢派出所這部分，范清宏與甲○○則負
    責打點中壢分局一、二、三組組長，及二組中負責查察電玩
    的巡官共4人，每人每月1萬元，共4 萬元，由甲○○出面支
    領，另外席間亦提及記者陳中興是負責打點桃園縣警察局負
    責查察電玩業的警務人員，其中每次2 萬元是打點三節紅包
    ，3 萬元是陳中興的仲介費，到了積架電玩店時，我記得管
    區換為鍾欽源，所以轄區中壢派出所仍是維持鍾欽源每月 5
    千元，派出所內3名巡佐每人各2千元，共計1萬1千元，甲○
    ○負責的中壢分局則改為每月6 萬元，並曾支付甲○○本人
    一筆2 萬元的仲介費」、「通常每月固定日子，乙○○會將
    錢帶到店裡面交給我或其子鍾少正，並指示我和鍾少正分別
    打電話給中壢派出所蔡姓管區、鍾欽源、甲○○及陳中興，
    其中甲○○和陳中興都會直接到店內找我或鍾少正拿，而蔡
    姓管區及鍾欽源則多半約在電玩店附近交付款項，蔡姓管區
    及鍾欽源一般都是開自己的車停在路邊由我或鍾少正帶錢前
    往親手交付，我記得有一次我和鍾少正一起拿錢至蔡姓管區
    將車停在離店約6、7個店面的車上給渠，因為當時已屆凌晨
    ，所以印象深刻（見偵字第10225號卷第12頁至19 頁）；於
    87年7月3日檢察官訊問時再供稱「（是否目睹乙○○與管區
    警員談送錢的事情？）有的。」、「（聽到內容為何？）我
    聽到管區一個月5千元，另3位巡佐各2 千元。」、「（後來
    有無送錢？）有的，錢是乙○○拿出來的，我跟鍾少正曾經
    幫乙○○送過錢。」（見偵字第10225號卷第33頁、第33 頁
    反面）；於87年7月31 日臺北市調查處調查時再供稱「（乙
    ○○既為規避取締而行賄，理應按月行賄，為何帳載每月行
    賄金額並不一致？）雖然當初曾與管區警員小蔡及記者甲○
    ○等人談妥每月的賄款數目，但經營後，每月到了該給錢的
    時候，我都會先問乙○○該準備給的賄款金額為何，他告訴
    我以後，我再由店裡的週轉金中準備，不足的話，乙○○會
    另外交給我，所以乙○○會視實際店裡的經營情況，例如生
    意不好，他就會說應該給中壢分局或桃園縣警察局錢不要給
    了，或是遇有三節時，乙○○也會指示該給多少錢，因此才
    會有每月帳載給的賄款不一情形。」、「（賄款如何交付？
    ）每月固定日子，我和鍾少正經乙○○指示，把該給的賄款
    準備好之後，就由我或鍾少正通知甲○○及陳中興以及管區
    警員來店裡拿錢，甲○○拿他自己、范清宏及中壢分局部分
    ，范清宏只親自拿過一次，因甲○○有事，在中壢市○○路
    某家咖啡館，由我及鍾少正共同前往將賄款交付，陳中興都
    是親自來店裡拿錢，拿的錢包括他自己的部分及給桃園縣警
    察局取締電玩小組的部分。給管區警員（原來是小蔡、後來
    是鍾欽源）的賄款部分，雖然管區係由甲○○牽的線，但因
    在海角餐廳達成共識，故給管區警員的錢，由我們通知後，
    管區警員自己來店裡拿錢，但不管是小蔡或是鍾欽源都不會
    直接進到店裡面，而是到了店附近，再通知我們出去把錢給
    他，這部分的錢就包括管區自己的錢和中壢派出所3 名巡佐
    的錢。印象中有一次鍾少正不在，適巧乙○○來店裡巡查，
    管區警員鍾欽源來店（積架）裡拿賄款，我則和乙○○共同
    至店（積架）斜對面處與鍾欽源晤面並交付賄款。」、「（
    何人通知警方查察行動？）行賄後，每次遇有查察行動，記
    者甲○○或管區警員小蔡、鍾欽源就會負責通知（打電話）
    我們，我們就會趕緊停止營業，以規避取締，日富電玩遭取
    締的前幾天，甲○○亦已通知說這一陣子警方會有取締行動
    ，而本店因遭人檢舉，故已列名為取締對象，要小心，我們
    隨時將店中ＩＣ板卸下，並停止營業，但停業後約3、4天某
    日，鍾少正卻打電話到我家通知我，警方破門進入店內，我
    趕赴現場被警方當成負責人送辦，事後過一陣子，日富又重
    新經營，但因生意不好而結束營業，乙○○先後已另覓地點
    開始經營積架電玩店，並透過古榮銓介紹而找了唐修省預先
    充當人頭，記者甲○○及管區鍾欽源仍會將警方之查察行動
    通知我們，不過有一次我聽乙○○說鍾欽源已事先通知他警
    方之取締行動，但鍾欽源要求為了渠績效，能讓渠交一次差
    ，故那時乙○○即事先將店中機檯約20餘台放在積架店中以
    供取締，乙○○並通知唐修省到店裡等著被抓，因此積架遭
    取締係事先知情且由唐修省當人頭，取締後繼續經營了一陣
    子。」等語（見偵字第10225號卷第129頁至135頁之87年7月
    31日調查筆錄）。李翠華已明白供述，交給蔡永山的是三次
    ，每次一萬一千元，其中蔡永山拿五千元，另外派出所的三
    名巡佐，每人二千元；交給鍾欽源一次亦是一萬一千元，鍾
    欽源拿五千元，另外三名巡佐，每人二千元。至於李翠華所
    供記者陳中興收錢部分，尚無證據足資認定陳中興確有交付
    賄款予桃園縣警察局取締電玩小組，則此部分自不能認定陳
    中興亦與被告等人有何犯意聯絡之情形，先此敘明。
  2.共犯古榮銓於偵查時亦分別供述：「72年間我曾與乙○○合
    夥在高雄購買一張電玩店執照經營電玩店，惟因後來高雄市
    政府決定要收回電玩執照，所以我與乙○○便結束為期3 個
    月的電玩生意。」、「81年8 月間伊因想在中壢市○○○街
    12號開一家咖啡廳，不過因為資金不夠，遂開口向乙○○商
    借60萬元，乙○○要我開立本票60萬元及提供土地房屋所有
    權狀、印鑑證明等文件，待我將本票及所有權狀等資料交給
    乙○○之後，乙○○便開始游說我太太李翠華不要開咖啡廳
    ，改和他一起經營電玩店。」、「81年8 月中旬，乙○○問
    我有沒有認識跑警政的記者，我表示我有一位熟識的記者，
    乙○○遂要我幫忙介紹，隔了幾天，我便幫乙○○約了一位
    中國時報的警政記者范清宏在中壢市書香門第咖啡店見面，
    當時乙○○表示即將要經營電玩店，希望范清宏能幫忙介紹
    警界人士見面認識，范清宏表示因為報社業務很忙，無法全
    程兼顧，但願幫忙找人問看看。又隔了1、2天，范清宏約乙
    ○○與我在中壢市書香門第咖啡店見面，並介紹一位臺灣時
    報的警政記者甲○○給我們認識，甲○○當時問乙○○地點
    在那裏，並表示警界那邊沒問題，並且願意幫我們問看看，
    問到後會再聯絡，又隔了幾天，范清宏約我、乙○○和甲○
    ○四人在我當時的住家中壢市○○○街12號見面，甲○○向
    我們表示警方他已經打點好，但他表示他和范清宏2 人要乾
    股7分之1。」、「乙○○與范清宏、甲○○2 人談好有關向
    中壢分局行賄的條件後，乙○○便問范、張2 人那麼桃園縣
    警察局方面怎麼辦？甲○○表示我會幫忙問看看，隔了1 、
    2 天，甲○○便帶一位中華日報警政記者陳中興到中壢市○
    ○路74號日富電玩店（裝潢中）與我認識，陳中興表示電玩
    業係由桃園縣警察局旗下的一個小組共4 個人負責，並答應
    回去幫忙問看看，乙○○曾問甲○○，陳中興記者的費用大
    概要多少？甲○○就說每月給陳記者3 萬元就好了，另外在
    81年9 月底左右，范清宏、甲○○約了一位中壢派出所蔡姓
    管區警員至海角餐廳（中壢市○○路）吃飯，當面尚有乙○
    ○、我太太李翠華在場，而我是我太太打電話叫我去的，我
    到的時候，他們已吃得差不多，沒多久范清宏、甲○○二人
    便藉故離開，這時乙○○便詢問蔡警員有關派出所方面的價
    碼，蔡警員思索後表示，主管不知道會不會拿，要回去問才
    知道，並表示他要5千元，至於派出所內尚有3位一線三星的
    巡佐，每人每月2 千元。」、「當時乙○○問你們派出所錢
    要怎麼送，警員說主管可能不會拿，但還是回去問一問，警
    員說他要5千元，另派出所三位巡佐每位要2千元。」（見偵
    字第10225號卷第23頁至28頁、第30 頁）；「乙○○經營首
    家日富賭博性電玩店的時間大約是在 81年的9月中旬，電玩
    店開張後，生意鼎盛，確實讓乙○○賺了一票，他見情勢有
    可為，因此在82年的元月4日，又在中壢市○○路52 號地下
    室覓得另一處所籌開第二家名為積架的賭博性電玩店，適逢
    籌設當時，桃園警方大力掃盪賭博性電玩店，因此日富該家
    店受通知那幾天不要開門營業，乙○○乃指示其子鍾少正及
    我內人李翠華，將日富暫時關閉幾天，不要營業，並交待將
    店裏所擺設之賭博性電玩內之ＩＣ板拆卸下來，但仍留了一
    部分在地下室的辦公室內，不料82年1月9日下午，鍾少正打
    電話給我，告知我謂店裏明明已暫停營業，但他發現店裏有
    陌生人在內，故希望通知我內人前往瞭解，經我內人李翠華
    趕往日富瞭解，才發現是桃園縣警察局中壢分局警備隊破門
    而入在內搜索，我內人因此被以負責人移送，．．．，其後
    日富即斷斷續續偷偷營業，但生意因此有受影響，利潤大不
    如前，而積架店雖於82年元月中旬開始營業，但情況也是如
    此，同年2月27日，日富與積架同日被警方查獲，．．．，
    積架店則是乙○○刻意與管區中壢派出所事先講好，安排該
    所前來取締，並預先找好人頭負責人唐修省在店裏等候警方
    前往取締，刻意為管區鍾欽源創造績效，亦是象徵性沒收20
    幾檯機檯。」（見偵字第10225號偵查卷第137頁至142 頁）
    ；「剛開始我有介紹范清宏給乙○○認識，在書香門第，因
    那時乙○○要做電玩，想認識警察，范清宏說他很忙，要物
    色一個人幫忙，過了幾天找甲○○去書香門第見面，張問地
    點是否找好，地點找好後，在我住的一樓談，甲○○說警方
    沒問題，但范清宏和他要拿7分之1乾股，分局各單位拿多少
    錢的問題，派出所（警員）約出來後，直接和乙○○談，經
    營10天後，他們才另外約管區警員蔡永山去海角餐廳。」（
    見偵字第8969號偵查卷影本第91頁）；「81年9 月底，有一
    天我太太打電話給我說，叫我到海角餐廳，我到的時候，現
    場有甲○○、范清宏、乙○○及我太太及管區警員，我到時
    甲○○就介紹說這是管區警員，他說有事與范清宏先行離開
    ，乙○○就問管區蔡警員說，你們派出所要拿多少錢，警員
    就說，據我所知主管可能不會要，鍾就問你的部分要拿多少
    ，蔡警員就說張、范2人是伊的好朋友，伊的部分就拿5千元
    ，另外所裡的3位巡佐各拿2千元，乙○○就重複說部分5 千
    元，另外3位巡佐各2千元，總共1萬1千元。」（見偵字第15
    283號卷第131頁反面）。此外，古榮銓於原審另案審理時仍
    供稱：「當時是我太太電話通知我去餐廳，且我去餐廳時餐
    會已近尾聲，我去時二位記者即離去，我當時有聽到乙○○
    談及給警察錢。」、「我去敬酒，有2 位記者說有事要先走
    ，留下我們4 人，我就將座位移到蔡永山左邊，乙○○坐蔡
    永山右邊，內容主要鍾及蔡在談金額事情。」等語（見89年
    度訴字第85號卷宗影本第5頁、第14頁）。
  3.共犯鍾少正於偵查時亦分別供稱：「81年間李翠華、古榮銓
    夫婦因故向我父親乙○○借錢，結果變成我父親和渠等共同
    在中壢市○○路上開設日富電玩店，店內擺設賭博性電玩，
    由李翠華擔任會計負責管帳，而我父親乙○○因為比較忙，
    便要我至該店幫忙，負責管理員工，但是整個店的經營方針
    、形式都是我父親乙○○與李翠華共同決定，我無從過問，
    我每天都要向我父親報告，我父親都會提示管理上的作法。
    」、「（乙○○經營電玩店期間，有無為規避警方取締而行
    賄警方人員情事？）有的，日富電玩店開幕後未久某日，在
    店裏有一男子來店裏找李翠華，隨後古榮銓亦來店裏，三人
    即在辦公室內密談，後古榮銓、李翠華二人表示該人為記者
    甲○○，張某警界關係良好，故本店之公關方面工作即打點
    警方之工作均由張某負責處理，另有一記者范清宏的背景更
    為雄厚，店裏公關由渠等負責，不用怕遭警方取締。」、「
    我經常看到甲○○來店裏拿賄款，也曾與李翠華共同去找甲
    ○○、范清宏詢問警方取締時間，甚至還曾與李翠華共同將
    賄款直接交付予中壢分局中壢派出所管區警員蔡先生。」、
    「自從那次見過甲○○後，甲○○即經常到我們電玩店來找
    李翠華，每次他來之前，都會先打電話講一聲，李翠華就會
    把該給他的錢用報紙或紙袋包起來，等到甲○○來了之後，
    就會直接進入辦公室找李翠華，李翠華把錢交給他之後，甲
    ○○隨即離開，他們都把這個動作稱之為「收會錢」，事實
    上就是收賄款，賄款金額我不清楚，但我知道那筆錢包括要
    給甲○○的錢，及要由甲○○轉交給警方相關人員的錢，但
    是甲○○是轉交給那些警方人員我則不清楚，這樣子的行賄
    方式一直持續到「積架」電玩店時都是如此；甲○○等人確
    實會通報警方的取締行動讓我們知道，李翠華也曾找我共同
    至桃園縣記者公會找甲○○、范清宏詢問警方之取締情形。
    」、「送錢給管區警員的日期我已記不清楚，我只記得那天
    是晚上，李翠華從監視器中看到管區警員就通知我說管區的
    警員小蔡（李翠華都叫他小蔡，真實姓名我不知道）來了，
    要我陪同她一起出去，並介紹我認識，我就和她一同走到斜
    對面的漢堡店門口與小蔡晤面，李翠華簡單向我介紹小蔡即
    是我們電玩店的管區警員後，即從其皮包中取出一包錢（用
    報紙還是用紙袋包的，已不記得）交給小蔡，小蔡拿了以後
    即離開，印像中只有見過小蔡一次。」、「由於我父親未曾
    跟我講過，故我不知道我父親乙○○有無直接拿錢給前述記
    者、警方人員，或是均係透過會計李翠華致送，但我確信我
    父親乙○○認識前開記者，且對行賄情形知之甚詳，因為古
    榮銓告訴過我，他有把甲○○、范清宏介紹給我父親，且電
    玩店是我父親開的，帳的事情李翠華都會跟我父親講，故他
    不可能不清楚。」、「（電玩店既有行賄為何仍被查獲？）
    李翠華告訴我要給警方作績效，才比較容易開下去，第一次
    日富電玩被警方查到時，當時我記得甲○○也有通知警方要
    來取締，故我們也把店門關了，並把ＩＣ電路板拆了（每次
    都如此），所有人也待在店外面，但那一次警方（那一個單
    位我不知道）卻強行進入店裏面，李翠華大概是心想反正店
    門關了且ＩＣ板也拆了，應該會沒事，故在警方人員強行進
    入店裏後，就回去裏面要向警方說明，結果她就被帶走，我
    遂趕快通知古榮銓，古榮銓就通知我父親乙○○，我父親就
    以電話要我去把李翠華保出來。日富電玩店遭警方查獲後，
    仍繼續經營了一段時間，基於該店的地點不佳、生意不好，
    故才停止營業，另覓中壢市○○路重新開積架電玩店，經營
    期間，李翠華、古榮銓即找來唐修省充當該店人頭負責人。
    積架電玩店為什麼仍有行賄卻還會被抄，原因我也不知道，
    但我知道李翠華事先知悉警方要來取締，故已通知唐修省來
    店裏等著，果然警方就來取締並把唐修省帶走。翌日在地檢
    署把唐修省保出來後，我親眼見到李翠華拿十萬元現金給唐
    修省，積架電玩店被查獲後停業2、3天後，又開始繼續營業
    ，但是因為生意仍然很不好，客人很少，故再度經營了一段
    時間後，李翠華就通知我店就做到今天為止。」（見偵字第
    10 225號卷第59頁至第68頁）；「（電玩店遭取締前，是否
    知悉警方取締行動，何人通知？）日富和積架電玩遭取締前
    ，我們均已事先接獲通知，因為每次警方有取締行動，記者
    甲○○都會事先以電話通知我們因應，我也曾親自接過甲○
    ○打來通知警方取締行動的電話，至於管區警員有無通知，
    我則不清楚，因為日富電玩店的管區警員小蔡我認識，但他
    都是與李翠華聯繫，故我並未接過渠通知取締行動的電話，
    積架電玩店的管區我不認識，故不清楚渠有無通知，不過我
    確定日富、積架電玩店遭取締前均早已獲悉警方取締行動，
    積架電玩店遭查獲前幾天，我還聽李翠華告訴我，管區警員
    要求電玩店要被抓到一次，給警方作績效，以後才能順利繼
    續開下去。」（見偵字第10225號卷第112頁至115 頁）。再
    鍾少正於原審另案審理時亦於庭訊時再次陳述：「（有無與
    李翠華於某日晚上在日富電玩店漢堡店斜對面與管區警員小
    蔡碰面，並由李翠華將一包錢交給小蔡？）有。」等語（見
    89 年度訴字第85號卷影本之89年10月30日訊問筆錄）。
  (二)據上，經核共犯古榮銓、李翠華、鍾少正等人前開於偵審中
    之供述，渠等於「日富」、「積架」電動玩具店籌備及經營
    期間，如何決定行賄之過程？對象？金額？交付賄款地點？
    及行賄後均預先知悉警方之查緝行動而預為準備等供詞，相
    互勾稽，並無何矛盾之處，且其供述均係本於真意而為陳述
    ，亦經檢察官複訊、法院審理時為其等自承在卷，雖然古榮
    銓、李翠華、鍾少正等人於嗣後偵查及法院審理時，就細節
    部分，或有參差不一之情，然其等供述關於期約及交付賄款
    之犯罪基本事實，則並無何瑕疵矛盾可言。衡諸常情，一般
    人對於一件事情經過一段時日後之多次陳述，均難期其陳述
    完全一致，且古榮銓、李翠華、鍾少正與被告甲○○並無仇
    隙，更與被告乙○○或為合夥之朋友或為父子之關係，自無
    為誣陷被告乙○○、甲○○而刻意記明一切細節之必要。況
    且隨著時間的流逝，人之記憶日漸模糊，本件案發時間係81
    年間，李翠華、古榮銓、鍾少正為前開陳述之時間，距案發
    時已近6、7年，其等就細節所供，縱有不同，亦屬常情。且
    按供述證據前後雖稍有差異或矛盾，法院非不可本於經驗法
    則，斟酌其他情形，作合理之比較，定其取捨；又供述證據
    之一部，認為真實者，予以採取，亦非法所不許。從而，前
    開共犯李翠華、古榮銓、鍾少正等人之供述證據前後縱有些
    許差異，本院依憑其等前後之供述，審酌其他證據（詳如後
    述），本於經驗法則與論理法則，認其等所供有關被告乙○
    ○、甲○○行賄部分為真實且可採信。
  (三)又81年1月9日16時30分許，桃園縣警察局中壢分局警備隊持
    檢察官簽發之搜索票至桃園縣中壢市○○路74號「日富」電
    玩店查緝時，當時該址鐵門深鎖無法進入，「經破門進入，
    袛發現一樓擺放著無ＩＣ板、無插電之金樸克賭博性電玩機
    ，而且屋內空無一人，地下室和二樓均空的，但在地下室
    搜到ＩＣ板4塊，無賭資」等情，有82年度偵字第1760 號被
    告李翠華、許余滿賭博案件卷附之搜索扣押證明筆錄可稽（
    82年度偵字第1760號偵查卷第7 頁），此與共犯古榮銓、李
    翠華、鍾少正等人所述事前已接獲通知而將電玩ＩＣ板拆除
    ，僅於地下室還留有部分ＩＣ板，及關門停止營業等情節，
    均相符合。而唐修省確係以10萬元充當「積架」電玩店之人
    頭負責人，且只在被通知有狀況時才到「積架」電玩店，亦
    據唐修省於偵查時到庭結證在卷（見偵字第8967號偵查影印
    卷第89、90頁）。凡此益徵共犯古榮銓、李翠華、鍾少正等
    人之上開供述，與事實相符，足堪採信。且李翠華、古榮銓
    均經判決有罪確定，鍾少正部分則判決免訴確定，更足佐證
    彼等有關被告乙○○、甲○○二人與已死亡之范清宏及古榮
    銓、李翠華、鍾少正共同謀議行賄管區警員，並推由李翠華
    、鍾少正向蔡永山、鍾欽源交付賄款之供述屬實。
  (四)再上開交付賄款之情事，亦可由扣案李翠華所製作記載電玩
    店日記帳之帳冊3本，及共犯李翠華之陳述，交互比對出：
  1.共犯李翠華供稱：「81年9月14日提領現金新臺幣15萬1千，
    即是行賄警方之賄款，．．．，該筆錄是9 月份之行賄款項
    ，我並將行賄明細．．．詳明載於電玩店9 月份帳冊中，惟
    據我先生古榮銓透露，該帳冊已遭范清宏拿走了。」、「（
    該15萬1千元係行賄何人？）係行賄中壢分局副分局長5萬元
    、中壢分局第一、二、三組組長及二組承辦業務巡官等四人
    ，每人1萬元，共4萬元，此一部分由甲○○轉交（按此部分
    係甲○○詐欺，已經判決甲○○有罪確定）；桃園縣警局取
    締電玩小組巡官4人，每人5千元，連同陳中興車馬費3 萬元
    ，共5 萬元，由陳中興轉交（依前之所述，此部分無證據認
    定陳中興確有交付）；中壢派出所係三名巡佐每人2 千元，
    連同管區5千元，由管區小蔡轉交，以上賄款合計即15萬1千
    元整。」等語（見偵字第10225號卷第309、310 頁）。核與
    卷附之被告乙○○所使用其妻范智媚所有之台灣中小企業銀
    行龍潭分行帳號000－00－00000－00號存簿明細影本中確實
    記載81年9月14日有提領15萬1千元現金之記錄相符（見87年
    度偵字第10225號偵查卷第311頁），足認李翠華關於15 萬1
    千元款項之陳述與事實相符，堪予採信。雖然關於上開提領
    15萬1千元之緣由，被告乙○○辯稱：伊確於81年9月14日叫
    伊的太太去提領15萬1千元，是領出來借給古榮銓60 萬元的
    一部分，古榮銓這筆錢是要去付中壢市○○路74號房東許余
    滿的房租款云云。惟查，被告乙○○對於伊主張借款60萬元
    給另案被告古榮銓之情事，並不能提出積極證據證明之，業
    經臺灣桃園地方法院90年度訴字第809 號刑事判決中認定明
    確，有上開判決書在卷可憑，而被告乙○○於原審審理時再
    次提出上開辯解，亦同樣未提出任何證據證明之，顯然係臨
    訟杜撰之詞，不足採信，況被告乙○○所辯稱之房租乃15萬
    元，亦與其所提領之15萬1 千元數額不符，反之，李翠華所
    陳稱之15萬1千元因含欲行賄中壢派出所警員蔡永山之 1萬1
    千元賄款，故有1 千元之零頭，則與李翠華歷次所供稱行賄
    警員蔡永山之賄款「1萬1千元」數額相符，益證李翠華之供
    述為真實可採。從而，上開15萬1 千元確屬行賄警察之賄款
    無訛，且有包含交付給警員蔡永山之1萬1千元賄款，亦得以
    認定。
  2.李翠華供稱：「帳冊（一）中第41頁登載『菸11000 』係指
    支付前述蔡姓管區警員10月份之紅包錢，由於乙○○曾指示
    我不要在帳冊上登載蔡姓警員之姓名，．．．，以『菸』字
    代表蔡姓警員收取紅包之帳目，惟我記性不好常會忘記，所
    以會在其他帳上仍載入蔡字代表蔡姓員警．．．。」（見偵
    字第10225號卷第17頁），核與扣案帳冊（一）第41 頁所載
    「10／15菸11000」相符，即警員蔡永山於 81年10月間確有
    收受1萬1千元之賄款，得以認定。
  3.李翠華供稱：「帳冊（二）第23頁登載『11蔡11000』係指
    中壢派出所蔡姓管區支領自己及派出所內相關警員11月份的
    紅包。」等語（見偵字第10225號卷第17頁），核與扣案帳
    冊（二）第23頁所載「11蔡11000」相符，即警員蔡永山於
    81年11月間確有收受1萬1千元之賄款，得以認定。
  4.李翠華供稱：「帳冊（三）內容確實為我登載，其中第13頁
    登載『支中菸71000』，係指積架電玩店於82 年自開設期間
    支付中壢分局及中壢派出所管區鍾欽源等人2 月份的紅包錢
    共7萬1千元，．．．，其中前開『菸』字所代表已非蔡姓員
    警而是新管區鍾欽源，『菸』字即表示打點警員特定用字。
    」等語（見偵字第10225號偵查卷第18 頁），核與扣案帳冊
    （三）第13頁所載「支中菸71000」相符（按其中6萬元為82
    年2月份為甲○○所騙稱行賄中壢分局組長、巡官部分，餘1
    萬1千元始為行賄鍾欽源部分），亦與被告乙○○於82年2月
    間已改經營積架電動玩具店，而管區警員已改為另案被告鍾
    欽源等情形，均相吻合，足認另案被告鍾欽源確於82 年2月
    間亦有收受1萬1千元賄款之情事存在，至於鍾欽源雖經本院
    92上更一字第531 號判決無罪（尚未確定），但由前述之事
    證，並不影響本院對被告等確有交付賄款一萬一千元予鍾欽
    源之認定。
  5.雖然被告乙○○於本院及原審另案審理時爭執：「這都是假
    的（指帳冊），帳目我看過都有簽字，帳要經過我簽字才算
    的。」、「帳冊一個月看一次，我都有簽字。」云云（見89
    年度訴字第85號卷宗影本第66頁、第75頁）。惟被告乙○○
    於偵查中已供承：「我與古榮銓夫婦合夥時即言明，警方的
    公關係由古榮銓夫婦透過范清宏、甲○○二位記者負責去打
    理，我並未實際參與，因此有關范、張二位記者如何向警方
    打通關節乙情，我並不清楚，但因經營電玩店係合夥事業，
    所以帳目之開支我已有鍾少正在店裏可以過目，若有公關費
    用之支出，應該帳目中均會交待清楚。」（見偵字第 10225
    號卷第147 頁）。被告乙○○既於偵查中坦承扣案之帳冊已
    經其過目，其真實性應無疑問，更何況扣案帳冊確屬被告李
    翠華於日富、積架電玩店經營時所記載，亦迭據被告乙○○
    於偵查時供承在卷（見偵字第10225號卷第254頁反面、偵字
    第15283號卷第92 頁）。及原審檢視扣案帳冊影本（原本扣
    於被告蔡永山、鍾欽源行賄案件中，現在本院更審中）其上
    除賄款相關記載外，尚記載有多項雜支等支出，且筆跡不一
    ，用語亦非一致，顯非臨時刻意記載所為，且李翠華於案發
    後對帳冊之為何如此記載均能清楚一一指陳明確，且無矛盾
    可指，益證帳冊為真實；及如前述，被告乙○○之子鍾少正
    於前案審理時亦供稱電玩店之經營、管理由其父乙○○與李
    翠華共同決定，乙○○因為較忙故叫伊每天去店裡幫忙，每
    天都要向父親報告，在店裡確實有看過甲○○到店裡拿賄款
    ，並曾與李翠華共同交付賄款予警員蔡永山，且確信被告乙
    ○○亦對此行賄一事知之甚詳等語，衡情鍾少正不可能故意
    誣陷其父即被告乙○○，而由被告乙○○雖無每天至該電玩
    店，但仍指示其子每天均須到店中看顧並向其報告詳情一節
    觀之，顯然被告乙○○對該電玩店之如何經營管理均非常明
    瞭知悉，且陸續交付予甲○○等人之款項（含真正行賄款 4
    萬4千元、甲○○及范清宏車馬費12 萬元、被甲○○及范清
    宏環詐騙之賄款27萬元、被陳中興詐騙之賄款11萬元）已達
    50萬元以上，數額非微，有實際經營管理電玩店之被告乙○
    ○自不可能諉為不知，縱其未在有記載賄款之帳冊上簽名，
    亦不足推認被告乙○○對前開行賄情節不知情，此不足為被
    告乙○○有利之認定。再被告乙○○一再辯稱係遭李翠華、
    古榮銓誣陷云云，然依被告乙○○所述，其與共犯李翠華、
    古榮銓間僅有因經營本案電玩店之60萬元債務糾紛而已，並
    無深仇大恨，衡情李翠華、古榮銓亦無故意偽造帳冊，大費
    周章，另起刑事案件故陷被告乙○○入罪之必要，且共犯李
    翠華、古榮銓同時亦自白其自己所犯之行賄罪行，渠等夫妻
    二人更不可能為誣陷被告乙○○而使自己亦身入重罪之理，
    縱上所述，認共犯李翠華、古榮銓之指述及其所提出之帳冊
    均為真正，被告乙○○其後翻異前述，改稱扣案帳冊並非真
    正云云，既與前開認定之事實不符，復未說明何以前後所供
    不一？被告乙○○此部所辯，不足採信。
  (五)雖然被告乙○○於本院及原審審理時以本案係古榮銓、李翠
    華夫婦設詞誣陷伊，及李翠華提出之帳冊並不是原來的帳冊
    云云置辯。惟查，被告乙○○於偵查時並不否認有行賄警方
    之事，並供稱：「李翠華及鍾少正確均曾告訴過我，范清宏
    與甲○○這兩記者均會按月收取店裡的公關費用，去疏通警
    方。」（見偵字第10225號卷第146頁）、「行賄警方的事情
    ，是事先我與古榮銓、范清宏、甲○○在大溪地咖啡店談好
    ，才經營電玩店。」、「有講好幾個單位，古榮銓說由張、
    范二人做公關，並說管得到的都要送，張、范二人也同意，
    且張、范二人也有領公關費，帳冊內也有記載。」（見偵字
    第10225號卷第236頁、第244 頁）、「（甲○○、范清宏二
    人有無答應幫忙送錢給警方？）當時在中壢市大溪地咖啡廳
    ，我及古榮銓、甲○○、范清宏四人在場，當時由古榮銓在
    講，他說管區的、中壢分局、縣警察局有關掃盪電玩店的人
    都要先打點好，甲○○、范清宏二人在旁邊表示默認。」、
    「（當時）有提到送給警方的數目，但多少我記不得了，帳
    是由李翠華處理，事後也有對帳，那帳就是調查局扣的那本
    帳。」、「（甲○○有無確實幫日富電動玩具的賄款送交警
    方的手中？）當時李翠華跟我講有，因為帳目有開支這一筆
    錢。」（見偵字第15283號卷第92 頁反面），並供稱：「我
    、古榮銓、李翠華三人一起對帳，那本帳就是調查局查扣的
    那一本。」（見偵字第10225號卷第254頁反面）。是依被告
    乙○○於偵查中所述，足認其與古榮銓、李翠華、鍾少正等
    人，為使所經營之賭博性電動玩具店，免遭警取締，乃與警
    方熟識之記者甲○○、范清宏事先謀議，再由李翠華等人行
    賄警員蔡永山、鍾欽源，而上開行賄之款項並已記入帳冊中
    無訛，是被告乙○○上開所辯，既與其於偵查中所供不符，
    顯係事後卸責之詞，不足採信。
  (六)又被告甲○○、范清宏有向李翠華、被告乙○○以代為行賄
    為由，向渠等二人收取共12萬元車馬費以為報酬之事實，業
    據李翠華於前案審理時指陳明確，雖被告甲○○於原審審理
    時辯稱：伊沒有在81年11月、12月間向李翠華收取車馬費10
    萬元，實際上是范清宏與李翠華夫婦比較熟，范清宏有沒有
    收伊不知道，但伊確實沒有收；而於82年2月4日，伊和范清
    宏一起在中壢記者公會辦公室寫稿，范清宏就對伊說李翠華
    在外面，叫伊出去，范清宏說李翠華可能會拿一個信封袋給
    伊，伊就出去，李翠華真的拿了一個信封袋給伊，對伊說要
    請記者吃飯，伊摸了覺得應該是錢，就拿進來，交給范清宏
    ，但范清宏說古榮銓生活很苦，這筆錢他會還給古榮銓，信
    封袋伊都沒有打開，也不知道到底放了多少錢云云。惟查，
    被告甲○○於偵查中已承認經由范清宏之介紹而認識古榮銓
    及乙○○、李翠華、鍾少正等人，且曾收受二次「車馬費」
    之交付及就警方之查緝行動為通知（見偵字第15283號卷第4
    頁、第54頁、第65頁、第106 頁反面），核與另案被告李翠
    華供稱：「（提示李翠華住處所查扣之證物帳冊一、二）該
    二本帳冊確實是我登載，所指是日富電玩店於81年間收支情
    形，其中僅有10、11、12月之帳目，是因為九月份該店剛營
    運時另有一筆帳簿，內載詳細的籌備該店錢的收支狀況，及
    支付警員紅包之詳細內容，．．．，帳冊（二）內『11、12
    張100000」係指甲○○和范清宏每人各5 萬元的紅利，因在
    該店開設之初，乙○○曾允諾要讓甲○○及范清宏插乾股，
    於日後分予7分之1的紅利，後乙○○藉口該店沒賺錢，未給
    張、范紅利，引起二人強烈不滿，．．．，乙○○才於11月
    後改以每月支付渠等二人各5 萬元紅利。」、「帳冊三內容
    確實為我登載，．．．，「張2／4–20000 」所指為支付甲
    ○○2月份公關費2萬元。」等語（見偵字第 10225號卷第17
    頁），並有扣案帳冊（二）第23頁所載「11、12張100000」
    、帳冊（三）第13頁所載「張2／4–20000 」可資佐證，足
    認被告甲○○先前於調查局及偵查中所供與事實相符，而堪
    予採信，至於其後翻異前供，既與事實不符，顯然係事後卸
    責之詞，不足採信。雖然被告甲○○於偵查中另辯稱：伊當
    時係要李翠華如見到隔壁電玩拉下鐵門即跟著拉下，且伊已
    將該車馬費轉送古榮銓云云。惟查此不惟與前述古榮銓、李
    翠華、鍾少正、乙○○等人之供詞不符，且甲○○於法務部
    調查局台北市調查處87年10月23日與古榮銓、李翠華對質之
    訊問筆錄中，對於古榮銓、李翠華指稱整個行賄過程及甲○
    ○所扮角色，對於所訊問之點均以時隔已久，不記憶為由而
    推脫，但仍承認其確與范清宏去過古榮銓家中一次，閒聊中
    提到應給警方的行情價碼，並表示可以幫的忙就幫忙，警方
    方面，可以幫他們去打招呼等情（見偵字第15283 號偵查卷
    第62頁），是由李翠華供述上開甲○○、范清宏領取車馬費
    之情形，及甲○○於偵查中陳述幫忙向警方打招呼等情，足
    認被告乙○○確係透過甲○○、范清宏關係接觸警方，而甲
    ○○、范清宏亦有合意代表電玩業者向警方打點，並與電玩
    業者具體討論應給警方之行情價碼，並收受金錢，居中穿針
    引線之情事存在。是認被告甲○○、已死亡之范清宏與被告
    乙○○、已判決確定之李翠華、古榮銓、鍾少正之行賄行為
    均有犯意聯絡、行為分擔，為共同正犯。
三、綜上所述，被告乙○○、甲○○所辯，均屬事後卸責之詞，
    均不足採信。本件有關於被告二人之行賄犯行，事證明確，
    堪以認定。
四、查另案被告蔡永山、鍾欽源均為前桃園縣警察局中壢分局派
    出所管區警員，依警察勤務條例第11條規定，負有勤區查察
    、巡邏、臨檢、守望、值班、備勤之勤務，均為依據法令從
    事公務之人員。被告乙○○、甲○○不具依據法令從事公務
    之人員身分，亦非受公務機關委託承辦公務之人員，而對於
    依據法令從事公務之人員蔡永山、鍾欽源交付賄賂，所為係
    犯交付賄賂罪，應依貪污治罪條例之行賄罪論處，惟被告二
    人行為後，原貪污治罪條例第10條規定，業於85年10月23日
    修正為第11條，除條文排列由原第10條修改為第11條外，關
    於論罪科刑之第一項部分亦將併科罰金部分由原「30萬元」
    規定提高為「3百萬元」，而同一貪污治罪條例第11條第1項
    於90年11月7日、92年2 月6日同條例修正時亦均無修正，是
    比較行為時（即81年7月17修正者）及裁判時（即 92年2月6
    日修正者）之新舊法，以修正前即 81年7月17日修正之貪污
    治罪條例對被告較為有利，應依行為時法論科。核被告乙○
    ○、甲○○所為均係犯81年7月17 日修正之貪污治罪條例第
    10 條第2項、第1 項之行賄罪。被告乙○○、甲○○與古榮
    銓、李翠華、鍾少正、范清宏（公訴人未就范清宏論以共犯
    ，尚有未合）就行賄罪部分，均有犯意聯絡及行為分擔，皆
    為共同正犯。被告乙○○、甲○○所為數交付賄賂行為，均
    時間緊接，所犯罪名相同，顯係基於概括之犯意為之，應依
    刑法第56條規定論以連續犯一罪，並加重其刑。被告乙○○
    前於73年間曾因侵占案件，經臺灣臺北地方法院判處有期徒
    刑1 年，上訴後，經本院撤銷改判無罪，嗣經最高法院多次
    發回，77年間再經本院以77年度重上更4字第57 號判決判處
    有期徒刑6月，緩刑3年，77年7月13 日，經最高法院駁回上
    訴確定，後因2次減刑，先減為有期徒刑3月，緩刑3 年，再
    減為有期徒刑1月又15日，緩刑3年；79年間再因傷害案件，
    經判處有期徒刑5月，減為有期徒刑2月又15日確定， 80年4
    月9 日易科罰金執行完畢，嗣前開緩刑之宣告遭撤銷，所宣
    告之有期徒刑1月又15日於81年1月25日執行完畢，此有臺灣
    桃園地方法院檢察署刑案資料查註紀錄表一份、本院被告全
    國前案紀錄表一份在卷可按，於五年以內再犯本件最重本刑
    為有期徒刑以上之罪，為累犯，應依刑法第47條之規定遞加
    重其刑，被告乙○○前述刑之加重有二原因，依刑法第70條
    規定，遞加之。又被告乙○○與另案被告鍾少正、古榮銓、
    李翠華基於常業賭博之犯意聯絡，自81年9月間起至82年3月
    間止，分別在桃園縣中壢市○○路74號及同縣市○○路52號
    址設立「日富」、「積架」
    電玩站與不特定人賭博財物，並以之為常業，所犯常業賭博
    罪，其中自82年1月間某日至82年2月27日止之常業賭博部分
    ，雖據檢察官起訴，並經台灣桃園地方法院以83年度訴字第
    777號判處有期徒刑1年2 月（與偽造私文書有牽連犯關係，
    從一重論以偽造私文書罪），經本院以83年度上訴字第4991
    號駁回上訴確定，有上開判決2 份附卷可憑；惟被告乙○○
    所犯常業賭博罪，其是否經營賭博性電動機具店，與是否行
    賄警員，並無必然之關係，在其決定經營之後，縱未行賄警
    員，該常業賭博犯行仍得以成立，行賄之目的只是在減少被
    取締之次數，二犯行之間應無方法、結果或目的之牽連關係
    ，行賄罪部分並不受上開確定判決效力所及，不得為免訴判
    決之諭知，被告乙○○所為應為免訴判決之辯解，不足為採
    。再甲○○於本院上訴審雖具狀稱，對於行賄犯行坦承不諱
    （見上訴卷第122 頁），但被告甲○○於本院調查時明白供
    稱「我並沒有承認我有行賄，我只承認我有拿車馬費，這個
    狀子是律師寫的，應當是律師寫錯了，我並沒有承認我有行
    賄」（見本院卷第26頁），顯見被告甲○○並未就行賄部分
    自白，自無貪污治罪條例所定自白者，減輕或免除其刑規定
    之適用，均附此敘明。
五、原審認被告乙○○、甲○○犯行明確，予以論罪科刑，固非
    無見，惟查，(1)被告乙○○所犯之常業賭博罪，業經判決確
    定，且賭博罪與行賄罪間並無牽連犯關係，行賄罪並不受確
    定判決效力所及，已如前所述，原審認常業賭博罪已逾追訴
    權時效，雖未據起訴，惟與行賄罪間有方法、結果之牽連關
    係，為起訴效力所及，不另為免訴之諭知，有所未當。(2)就
    檢察官起訴被告甲○○另犯之教唆刑法第270 條包庇賭博罪
    ，其追訴權時效應為十年，原審認追訴權時效為5 年且已消
    滅，又因與行賄罪有方法結果之牽連犯關係，不另為免訴之
    諭知，尚屬有誤（甲○○被訴教唆包庇常業賭博部分，已判
    決無罪確定）。被告二人提起上訴，否認犯罪，雖均無理由
    ，惟原判決關於行賄部分既有上開可議之處，應由本院將原
    判決關於被告二人行賄部分暨定執行刑部分撤銷改判。爰審
    酌被告乙○○不思正途，竟經營賭博性電玩業，為求順利經
    營而行賄，被告甲○○以其記者身分，不知潔身自愛，善盡
    媒體公器職責，竟任意對外誑稱與警界關係良好，與不肖電
    玩業者勾結，行賄員警，敗壞警政風紀，渠等之犯罪動機、
    目的、手段、行賄次數及數額，及犯罪後之態度等情狀，分
    別量處如主文第2、3項所示之刑。被告乙○○、甲○○犯貪
    污治罪條例之罪，宣告有期徒刑以上之刑者，應依被告二人
    行為時之貪污治罪條例第16條規定，均宣告褫奪公權2年。
    被告甲○○前雖未有前科，依其犯罪之情狀、罪責、犯後態
    度等，本院認並無以暫不執行為宜之情事，不為緩刑之宣告
    。又扣於另案之帳冊3本、電話本2本、電玩店營收支日報表
    1 本、電玩店開分洗分紀錄本1本、記事簿1本、電玩店員工
    資料本1本、積架電玩店員工簽到簿1本，電動玩具店開分紀
    錄6冊、警政記者證及警界名片10頁、電話記事本3冊、存摺
    2 本等，均為被告乙○○或共犯李翠華所有且為本案犯罪之
    佐證，然均非直接供被告等犯本罪所用之物，故不為沒收之
    諭知。
據上論斷，應依刑事訴訟法第369條第1項前段、第364條、第299
條第1項前段，81年7月17日修正公布之貪污治罪條例第 10條第1
項、第2項、第16條，刑法第11條前段、第2條第1項但書、第 28
條、第56條、第37條第2項、第47條，判決如主文。
本案經檢察官鄭富銘到庭執行職務。
中　　華　　民　　國　　94　　年　 　8　　 月  　3　　日
                  刑事第十四庭審判長法  官  張連財
                                    法  官  周占春
                                    法  官  林明俊
以上正本證明與原本無異。
如不服本判決，應於收受送達後十日內向本院提出上訴書狀，其
未敘述上訴之理由者並得於提起上訴後十日內向本院補提理由書
（均須按他造當事人之人數附繕本）。
                                    書記官  蕭進忠
中　　華　　民　　國　　94　　年　　8 　　月　　9 　　日
附錄：本案論罪科刑法條全文
貪污治罪條例第10條（81年7月17日修正公布）
對於第2條人員，關於違背職務之行為，行求期約或交付賄賂或
其他不正利益者，處1年以上7年以下有期徒刑，得併科新臺幣30
萬元以下罰金。
不具第2條人員之身分而犯前項之罪者亦同。
犯前2項之罪，於犯罪後6個月內自首者，免除其刑；逾6個月者
，減輕或免除其刑；在偵查或審判中自白者，減輕其刑。
